【裁判字號】    95,上訴,581
【裁判日期】    950824
【裁判案由】    違反槍砲彈藥刀械管制條例
【裁判全文】
臺灣高等法院臺南分院刑事判決         95年度上訴字第581號
上  訴  人
即  被  告  甲○○
                    （現另案於臺灣臺南監獄執行中）
選任辯護人  黃慕容  律師
上  訴  人
即  被  告  乙○○
指定辯護人  本院公設辯護人  丙○○
上列上訴人因違反槍砲彈藥刀械管制條例案件，不服臺灣台南地
方法院95年度訴字第227號中華民國95年4月10日第一審判決（起
訴案號：臺灣台南地方法院檢察署95年度偵字第1362號），提起
上訴，本院判決如下：
    主  文
原判決撤銷。
甲○○未經許可，寄藏制式轉輪手槍，處有期徒刑伍年捌月，併
科罰金新臺幣拾伍萬元，罰金如易服勞役，以新臺幣參仟元折算
壹日。扣案制式轉輪手槍壹支（槍枝管制編號00000000
00號）沒收之。
乙○○未經許可，持有制式轉輪手槍，處有期徒刑伍年貳月，併
科罰金新臺幣拾萬元，罰金如易服勞役，以新臺幣參千元折算壹
日。扣案制式轉輪手槍壹支（槍枝管制編號000000000
0號）沒收之。
    事  實
一、甲○○於民國（下同）八十八、八十九年間，由綽號「元三
    」之不詳姓名之成年男子寄存內有巴西製口徑零點三八吋具
    殺傷力之制式轉輪手槍一支及子彈五顆（其中三顆具殺傷力
    ，其中二顆不具殺傷力）之盒子，而於九十四年年底某日搬
    家時，發現該盒子之內容物係上開手槍及子彈，竟於該日起
    明知上開制式手槍及具殺傷力之子彈等物，非經中央主管機
    關許可不得為人寄藏，而仍未經許可而為綽號「元三」之男
    子寄藏而保管之。嗣於九十五年一月四日凌晨零時十五分許
    ，甲○○駕駛車號七六七五－ＬＵ號自用小客車，為防賭場
    之人追討賭債，而持上開制式轉輪手槍及子彈防身，並將該
    槍及子彈交與知情而坐於前座之友人乙○○，乙○○因而未
    經許可持有上開槍彈，其間，乙○○並將該槍插於左側腰際
    ，嗣於行經臺南市○○路○段三五二巷一一一弄五十六號前
    ，為警見其行跡可疑攔檢盤查，發現乙○○將槍插於左側腰
    際而當場查獲，並扣得上開制式轉輪手槍一支、具殺傷力之
    子彈三顆（已因鑑驗而試射用畢）及不具殺傷力之子彈二顆
    。
二、案經臺南市警察局第六分局報告臺灣臺南地方法院檢察署檢
    察官偵查起訴。
    理  由
一、訊據上訴人即被告乙○○對於前開時地，未經許可，持有制
    式轉輪手槍、子彈之事實坦白承認。被告甲○○則否認犯行
    ，辯稱：「我不知乙○○身上有槍、彈，我未寄藏槍枝」、
    「因為乙○○與我感情很好，當時在警局，我因有案要執行
    ，才頂替他的罪刑，我以前承認的都不實在」等語。但查，
    上揭犯罪事實，迭據被告乙○○、甲○○於警詢時、偵查中
    及原審審理時坦承不諱，並有臺南市警察局第六分局搜索、
    扣押筆錄、臺南市警察局第六分局扣押物品目錄表各一份（
    見臺南市警察局南市警六刑字第○九五○○○○○二一號刑
    案偵查卷宗第十二頁至第十四頁、第十六頁）等在卷可稽。
    且警方於被告乙○○左側腰際所查扣之制式轉輪手槍一支（
    槍枝管制編號0000000000號），經送內政部警政
    署刑事警察局以性能檢驗法及制式子彈試射法鑑定結果，送
    鑑制式轉輪手槍一支（槍枝管制編號0000000000
    ），認係巴西ＴＡＵＲＵＳ廠口徑零點三八吋之制式輪轉手
    槍，槍號為「ＱＪ三四七三四」，槍管內具五條右旋來復線
    ，機械性能良好，認具殺傷力；送鑑子彈五顆，認均係由口
    徑零點三八吋制式子彈，經實際試射，其中三顆，均可擊發
    ，認均具殺傷力；另外二顆，均無法擊發，認均係不發彈等
    情，亦有內政部警政署刑事警察局九十五年一月二十七日刑
    鑑字第○九五○○一○八一八號槍彈鑑定書在卷可稽（見臺
    灣臺南地方法院檢察署九十五年度偵字第一三六二號偵查卷
    第四一頁），足徵扣案之由綽號「元三」之不詳姓名男子寄
    藏予被告甲○○，再由甲○○交付被告乙○○所持有之制式
    轉輪手槍一支、子彈三顆均具有殺傷力，應屬槍砲彈藥刀械
    管制條例第四條第一項第一款、第二款所管制之物品無訛。
    綜上開所查事證，足認被告二人於原審偵審中之自白核與事
    實相符，被告甲○○上訴後改口否認犯行，顯屬事後畏罪卸
    責之詞；被告乙○○亦附和其說，自屬好友間勾串迴護之言
    ，均不足取。本件事證明確，被告二人犯行，均堪認定。至
    被告辯護人辯稱：「被告甲○○曾因違反槍砲彈藥刀械管制
    條例等罪，經原審以九十三年度訴字第七三一號判決判處有
    期徒刑二年十月，併科罰金新臺幣十一萬元，目前在執行中
    ，
    本件與該案有連續犯裁判上一罪之關係，本案應諭知免訴之
    判決」云云。然查，該案係於九十四年十月三十一日判決，
    本件則於該案判決後之九十五年一月四日查獲，為該案之既
    判力所不及，兩案自無連續犯裁判上一罪之關係，附此說明
    。
二、按行為後法律有變更者，適用行為時之法律。但行為後之法
    律有利於行為人者，適用最有利於行為人之法律，新修正刑
    法第二條第一項定有明文。查修正前刑法第四十二條第二項
    前段規定：「易服勞役以一元以上三元以下折算一日。」又
    被告行為時之易服勞役折算標準，據修正前罰金罰鍰提高標
    準條例第二條前段規定，就其原定數額提高為一百倍折算一
    日，則本件被告行為時之易服勞役折算標準，應以銀元一百
    元以上三百元以下折算一日，即新台幣三百元以上九百元以
    下折算一日。惟九十五年七月一日修正公布施行之刑法第四
    十二條第三項前段規定：「易服勞役以新台幣一仟元、二仟
    元或三仟元折算一日。」比較修正前後之易服勞役折算標準
    ，以修正後之規定，較有利於被告，則應依刑法第二條第一
    項但書規定，適用修正後之刑法第四十二條第三項前段規定
    ，定其折算標準。
三、寄藏與持有，均係將物置於自己實力支配之下，僅寄藏必先
    有他人之持有行為，而後始為之受寄代藏而已，故寄藏之受
    人委託代為保管，其保管之本身，亦屬持有，不過，此之持
    有係受寄之當然結果。最高法院七十四年度臺上字第三四○
    ○號判例可資參照。核被告甲○○所為，係犯槍砲彈藥刀械
    管制條例第七條第四項未經許可寄藏手槍罪、同條例第十二
    條第四項未經許可寄藏子彈罪（起訴書犯罪事實雖認被告甲
    ○○係犯槍砲彈藥刀械管制條例第七條第四項未經許可持有
    手槍罪及同條例第十二條第四項未經許可持有子彈罪，惟業
    經蒞庭公訴人於論告時當庭論以被告甲○○所犯之犯罪事實
    為未經許可寄藏手槍及子彈罪，因上開蒞庭檢察官所變更之
    事實為與起訴書之事實為相同條項之論罪法條，故本院自無
    庸變更起訴法條，在此敘明。）；核被告乙○○所為，係犯
    槍砲彈藥刀械管制條例第七條第四項未經許可持有手槍罪、
    同法第十二條第四項未經許可持有子彈罪。被告甲○○同時
    寄藏、被告乙○○同時持有手槍及子彈之行為，屬一行為觸
    犯數罪名之想像競合犯，分別應依刑法第五十五條前段規定
    ，乙○○從一重依槍砲彈藥刀械管制條例第七條第四項未經
    許可持有制式手槍罪處斷。甲○○從一重依未經許可寄藏制
    式手槍罪處斷。
四、原審以被告等罪證明確，分別予以論處罪刑，固非無見。但
    查，被告行為後，刑法第四十二條已於九十四年二月二日修
    正公布，於九十五年七月一日施行，依刑法第二條第一項但
    書規定，比較新舊法之結果，以修正後之規定，較有利於被
    告，原審未及比較適用，容有未合。被告乙○○上訴，雖不
    否認犯罪，但請求減輕其刑；被告甲○○上訴，空言否認犯
    罪，均指摘原判決不當，固無可取，但原判決既有前述可議
    之處，即屬無可維持，應由本院撤銷改判，爰審酌被告甲○
    ○曾因違反槍砲彈藥刀械管制條例等罪，經原審以九十三年
    度訴字第七三一號判決判處有期徒刑二年十月，併科罰金新
    臺幣十一萬元，目前在執行中，其雖未構成累犯，然仍再犯
    本件違反槍砲彈藥刀械管制條例案件，顯見其法紀觀念淡薄
    ，及其品行，對社會危害之程度等一切情狀；被告乙○○持
    有扣案槍、彈之期間不長，且於持有之期間並未持槍犯他案
    並造成他人傷亡，及其犯後於警詢、偵查中及本院審理時亦
    均坦承犯行等一切情狀，分別量處如主文第二、三項所示之
    刑，並就其等罰金部分，均諭知易服勞役之折算標準，以示
    懲儆。
五、扣案之制式轉輪手槍一支（槍枝管制編號00000000
    00），係屬違禁物，應依刑法第三十八條第一項第一款之
    規定宣告沒收。至扣案之口徑零點三八吋制式子彈五顆，其
    中三顆子彈經送鑑定採樣試射完畢，已因擊發滅失而不存在
    ；另二顆子彈均無法擊發，認均係不發彈，並非違禁物等情
    ，有前開內政部警政署刑事警察局槍彈鑑定書可稽，是上開
    之子彈或已擊發滅失而不存在，或經鑑定認不具殺傷力而非
    違禁物，子彈部分均不諭知沒收。
據上論斷，應依刑事訴訟法第三百六十九條第一項前段、第三百
六十四條、第二百九十九條第一項前段，槍砲彈藥刀械管制條例
第七條第四項、第十二條第四項，九十五年七月一日施行之刑法
第二條第一項但書、刑法第十一條前段、第五十五條、第四十二
條第三項前段、刑法第第三十八條第一項第一款，判決如主文。
本案經檢察官徐松奎到庭執行職務。
中    華    民    國    95    年    8     月    24    日
                  刑事第四庭    審判長法官  吳志誠
                                      法官  陳珍如
                                      法官  林勝木
以上正本證明與原本無異。
如不服本判決，應於收受本判決後十日內向本院提出上訴書狀。
其未敘述上訴理由者並得於提起上訴後十日內向本院補提理由書
狀（均須按他造當事人之人數附繕本）「切勿逕送上級法院」。
                                      書記官  吳秋賢
中    華    民    國    95    年    8     月    24    日
附錄法條：
槍砲彈藥刀械管制條例第七條第四項
未經許可，持有、寄藏或意圖販賣而陳列第1項所列槍砲、彈藥
者，處五年以上有期徒刑，併科新台幣一千萬元以下罰金。
槍砲彈藥刀械管制條例第十二條第四項
未經許可，持有、寄藏或意圖販賣而陳列子彈者，處五年以下有
槍砲彈藥刀械管制條例第十二條第四項
未經許可，持有、寄藏或意圖販賣而陳列子彈者，處五年以下有
期徒刑，併科新臺幣三百萬元以下罰金。


司法院資訊處製作；財團法人民間司法改革基金會備份。
